臺灣桃園地方法院刑事判決　　　　　　　　　　　　　九十年度易字第二四九一號
　　公　訴　人　臺灣桃園地方法院檢察署檢察官
　　被　　　告　乙○○
　　輔　佐　人
　　即被告之母　丙○○
右列被告因竊盜案件，經檢察官提起公訴（九十年度偵字第一七一六七號），並聲請
移送併案審理（九十一年度偵字第二四五三號），本院判決如左：
    主      文
乙○○連續攜帶兇器竊盜，處有期徒刑陸月，如易科罰金，以佰元折算壹日，並於
刑之執行完畢或赦免後，令入相當處所施以監護。
扣案之扳手壹組沒收之。
    事      實
一、乙○○前於民國（下同）八十八年間因罹患精神分裂症，主要精神症狀為思考混
    亂、幻聽及妄想，並經常因症狀有干擾他人之行為，雖曾在台北市立療養院住院
    治療，以藥物治療，症狀有部分改善，惟因其缺乏病識感，而拒絕服用藥物，以
    致其一般認知功能相較於普通人之平均程度為差，對外界事物之判斷能力顯然減
    退，為精神耗弱之人，竟基於意圖為自己不法所有之概括犯意，於民國（下同）
    九十年十月八日下午十七時四十分許，在桃園縣桃園市○○路七十七巷十八號前
    ，趁甲○○參加補習不注意之際，徒手竊取甲○○插於車牌ＨＺＤ－八二○號重
    型機車上之機車鑰匙兩把，得手後藏匿於自身口袋內逃逸；適經警巡邏發現，始
    查獲上情。
二、乙○○復承前不法所有之概括犯意，復於九十年十一月二十二日上午九時許，持
    客觀上足供作為兇器使用之扳手，在桃園縣桃園市○○里○○路五十號前竊取Ｌ
    Ｇ－七一九六號車牌二面後，將該二面車牌懸掛於其所有中華廠牌、引擎號碼：
    四Ｇ九二Ｄ○二○三八七號、原車牌ＨＣ－九九八九號綠色自小客車上，嗣於九
    十一年二月六日十七時許，行經桃園縣觀音鄉大潭村台十五線五十一公里處路段
    ，為警攔下盤查因心虛逃逸，將車置於附近之產業道路上，將ＬＧ－七一九六號
    車牌二面拆下，置於車號綠色自小客車右前座椅子下，改懸掛原車牌ＨＣ－九九
    八九號車牌二面，並扣得其所有之扳手一組二支。
三、案經桃園縣警察局桃園分局報請臺灣桃園地方法院檢察署檢察官偵查起訴，及桃
    園縣警察局大園分局報請該署檢察官移送併案審理。
    理      由
一、右揭事實一，業據被告於警訊及偵審中否認有右揭竊盜犯行，偵訊時辯稱：我沒
    有偷、我第一次看到這麼奇怪之鑰匙，我想要交給警察云云，審理時辯稱：鑰匙
    不是我拿的，是警察引誘犯罪云云。經查，右揭事實一之犯行，業據證人即被害
    人甲○○分別於警訊、審理時證述：伊所有之機車鑰匙係插於機車之置物箱鑰匙
    孔上，置物箱在座椅下左側邊等語綦詳，並經證人吳建明即承辦本件之員警到庭
    證稱：（問：當時查獲被告情形？）當時我在執行防竊勤務，在巡邏中，在郵政
    總局之後的巷子，被告當時帶著全罩式安全帽（如偵卷第九頁），被告當時把一
    輛機車鑰匙拿下放在口袋內，被告左偏頭看見我後裝作若無其事背對我往前走。
    （問：當時你係著制服或是便衣？）制服。（問：你發現被告走了還戴安全帽？
    ）是，民權路左轉中正路七七巷係單行道，我覺得被告很奇怪就上前盤查，問被
    告口袋中何物，被告支支吾吾不回答，我請被告拿出來被告也不拿出來，我問被
    告姓名被告亦不答。（問：你看到他時如何？）被告正彎腰要拿鑰匙，我請被告
    到派出所後才請他將口袋中之物拿出，我是看到被告身上有一張傳票才知道被告
    叫乙○○，口袋中還有壹把鑰匙，及偵卷照片所示之鑰匙。我問被告鑰匙何人的
    ，被告說是他的，他說車子停在舊遠東後面，後來用巡邏車要去查，被告說已經
    迷路，問他車號被告也交代不出來。（問：被告於偵訊時說沒有要偷機車，是要
    把車子交給警察局？）如有此意當時我穿著制服即可以把鑰匙交給我，被告於警
    訊時說那鑰匙是他的等語（見本院九十年十一月二十六日訊問筆錄），並有贓物
    認領保管單乙紙、失竊機車鑰匙照片三張在卷可資佐證。次查，若如被告所辯本
    件失竊鑰匙兩把，係其取得欲交給警方處理云云，焉有藏匿於身上口袋內，且經
    著制服警員巡邏盤查時，即可立即交給其等處理，焉有至派出所始拿出之理？是
    綜上所述，足認被告前開所辯，無非事後卸責之詞，不足採信。其此部分竊盜犯
    行，洵堪認定。
二、右揭事實二之犯行，亦據被告乙○○所否認，辯稱：沒有偷車牌，車牌是路邊撿
    到的，當時警察刑求，警訊筆錄不實在，是警察寫好叫我唸的，該車不是我一人
    開的，鑰匙有被別人拿去打造過，證人李黃勝、楊寬宏二人所言不實在云云。經
    查：
  （一）經訊之證人李黃勝即承辦本件之警員證稱：（問：當時有打被告？）沒有。
        （問：如何查獲被告車上有失竊車牌？）我們看到該汽車原懸掛ＬＧ－七一
        九六號車牌，打電腦求證是失竊車牌，被告後來跑到附近產業道路，我們攔
        他，他把該二面車牌放在前副駕駛座底下等語（見本院。又證人楊寬宏證稱
        ：（問：當時查獲經過？）當時係執行巡邏勤務，我們用小型電腦發現被告
        駕駛車輛懸掛車牌是失竊的車牌，被告等紅綠燈，我們跟他併排，當時由另
        外一位警員駕駛，我坐副駕駛座，我出示證件請被告停車，被告加速逃逸，
        他在台十五線路上繞好幾圈，後來被告開到台十五線旁邊小路，等我們再發
        現被告的車子時，他已經換回原先的車牌，我們是按照同款式的車，已經不
        記得何種車子。（問：查獲時ＬＧ七一九六兩面車牌是何處查獲？）於前座
        乘客腳踏板下面。（問：被告有無說車牌何來？）他不承認。（問：當時被
        告精神狀況？）好像不是很好，講話恍惚等語（見本院九十一年五月九日訊
        問筆錄）。參諸本件失竊之車牌ＬＧ－七一九六兩面，確係於其所有之ＨＣ
        －九九八九號綠色自小客車右前座椅子下查獲等情，已據證人如前所述，又
        本件員警李黃勝、楊寬宏二人與被告並無仇怨，應無捏造查獲事實並甘冒偽
        證罪嫌到庭偽證之必要，又被告供稱其已完成驗傷手續，惟亦均未提出相關
        驗傷證明以供查證，且自被告查獲之照片觀之，外觀上亦無受傷害之痕跡，
        是被告前開辯稱遭警察刑求云云，應係其事後為圖卸責之詞或其因患有前開
        精神疾病所引起之妄想所致，尚不足採信。
  （二）又右揭事實二之犯行，業據證人即被害人陳世保於警訊時證述：伊所有之Ｌ
        Ｇ－七一九六兩面車牌係於九十年十一月二十二日，在桃園縣桃園市○○里
        ○○路五十號前失竊，於同日上午十一時許向桃園縣警察局桃園分局青溪派
        出所報案等語綦詳，並有車輛竊盜、車牌失竊資料個別查詢報表－查詢車牌
        認可資料、車籍作業系統－查詢認可資料、被害人簽具之贓物領據、桃園縣
        警察局尋獲電腦輸入單各一紙、查獲之照片三幀在卷可稽，並有扣案之扳手
        一組二支扣案可資佐證，再參以本件失竊之車牌ＬＧ－七一九六兩面，確係
        於其所有之ＨＣ－九九八九號綠色自小客車右前座椅子下查獲等情，已如前
        述，是綜上所述，足認被告前開所辯，無非事後卸責之詞，不足採信。其此
        部分竊盜犯行，洵堪認定。
  （三）被告患有精神症狀，經本院調得其在台北市立療養院之看診病歷併送行政院
        衛生署桃園療養院鑑定其精神狀態，該院認被告「薛員自八十八年病發以來
        ，其精神症狀皆起伏不定，未曾到達完全緩解之地步，而其生活自理能力、
        認知功能，以及社會功能等亦見逐漸退化，雖薛員於鑑定過程採取不合作態
        度，對於所述涉案經過可信度低，就其述之涉案過程，顯見不合邏輯判斷
        之處，故推測此次涉案時之精神狀態，屬於現實判斷力較普通人之平均程度
        為差之情形，疑已達精神耗弱之程度」，此有該院九十一年九月二十日（九
        一）桃療醫字第三九二六號函所檢送之精神鑑定報告書一份附卷可稽，因之
        ，被告於行為時之精神狀態係處於精神耗弱，殆可認定。
三、核被告乙○○於九十年十月八日竊取甲○○機車鑰匙兩把之行為，係犯刑法第三
    百二十條第一項之普通竊盜罪。又被告於九十年十一月二十二日持客觀上足供作
    為兇器使用之扳手，在桃園縣桃園市○○里○○路五十號前竊取ＬＧ－七一九六
    號車牌二面之行為，係犯刑法第三百二十一條第一項第三款之加重竊盜罪。被告
    先後二次竊盜犯行，時間緊接，所犯基本犯罪構成要件復相同，顯係基於概括犯
    意為之，為連續犯，應依刑法第五十六條規定論以情較重之攜帶兇器竊盜一罪，
    並依法加重其刑。公訴人雖未就事實欄二之竊盜犯行部分，提起公訴，惟因該部
    分犯行，與公訴人提起公訴且論罪科刑部分，時間緊接，所犯基本犯罪構成要件
    復相同，應係基於概括犯意為之，有連續犯裁判上一罪之關係，為起訴效力所及
    ，故本院自得併予審理，附此明。又查被告於前述行為時，係屬精神耗弱之人
    ，已如前述，爰依刑法第十九條第二項規定減輕其刑，並依法先加後減之。爰審
    酌被告前尚無其他不良素行，有臺灣高等法院被告全國前案紀錄表一份在卷可稽
    ，智識程度、被竊財物之價值尚輕、犯罪所生之損害、被告犯罪後之態度等一切
    情狀，量處如主文所示之刑，並諭知易科罰金之折算標準。又被告有如事實欄所
    示之精神分裂症病史，且未能積極就醫，其於案發時係屬發病期間，已如前述；
    另其於本院調查時（包含延長羈押、併案送審及調查庭），陳述尚屬清楚，而於
    本院審理時，就部分事實之陳述，仍屬清晰，且知所辯解，並未達心神喪失之程
    度，惟其精神症狀並未完全緩解情形觀之，其顯有於刑之執行完畢或赦免後予以
    監護之必要，爰依同法第八十七條第二項、第三項之規定諭知被告於刑之執行完
    畢或赦免後，令入相當處所施以監護，其期間則為三年以下。至扣案之扳手一組
    二支，係放置於車牌ＨＣ－九九八九號綠色自小客車後行李箱內，為被告乙○○
    所有，業據被告於九十一年二月七日本院羈押訊問時供明在卷，且供其犯竊盜罪
    所用之物，應依刑法第三十八條第一項第二款之規定，宣告沒收。
據上論斷，應依刑事訴訟法第二百九十九條第一項前段，刑法第五十六條、第三百二
十一條第一項第三款、第十九條第二項、第四十一條第一項前段、第八十七條第二項
、第三十八條第一項第二款，罰金罰鍰提高標準條例第二條，判決如主文。
本案經檢察官楊挺宏到庭執行職務。
中　　　華　　　民　　　國　　九十一　　年　　　十　　　月　　 十四 　　日
                                      臺灣桃園地方法院刑事第六庭
                                          法  官    游  紅  桃
右正本證明與原本無異。
如不服本判決，應於判決送達後十日內向本院提出上訴狀（應附繕本），上訴於臺灣
高等法院。
                                          書記官    王  元  宏
中　　　華　　　民　　　國　　九十一　　年　　　十　　　月　　 十五 　　日
附錄論罪科刑法條：
刑法第三百二十一條第一項
犯竊盜罪而有左列情形之一者，處六月以上五年以下有期徒刑：
一、於夜間侵入住宅或有人居住之建築物、船艦或隱匿其內而犯之者。
二、毀越門扇、牆垣或其他安全設備而犯之者。
三、攜帶兇器而犯之者。
四、結夥三人以上而犯之者。
五、乘火災、水災或其他災害之際而犯之者。
六、在車站或埠頭而犯之者。
